【裁判字號】    89,訴,155
【裁判日期】    891031
【裁判案由】    侵權行為損害賠償
【裁判全文】
臺灣苗栗地方法院民事判決                          八十九年度訴字第一五五號
    原      告  己○○
                戊○○
                丁○○
                甲○○
                乙○○
    兼右一人
    法定代理人  辛○○  住同右.
    兼右六人
    訴訟代理人  庚○○  住同右.
    被      告  丙○○  住台東.
右當事人間侵權行為損害賠償事件，本院判決如左：
    主      文
被告應給付原告己○○、庚○○、丁○○、戊○○、甲○○新臺幣柒拾萬貳仟元，給
付原告丁○○、庚○○、丁○○、戊○○、甲○○各新台幣肆拾萬元、給付原告辛○○新台幣壹拾萬肆仟伍佰貳拾伍元，給付原告乙○○新台幣貳拾萬元，及均自民國八
十九年四月十一日起至清償日止，按年息百分之五計算之利息。
原告其餘之訴駁回。
訴訟費用由被告負擔百分之六十一，餘由原告負擔。
本判決於原告己○○、庚○○、丁○○、戊○○分別以新臺幣壹拾萬伍仟元、原告
辛○○以新台幣貳萬陸仟元、原告乙○○以新台幣伍萬元分別為被告預供擔保後，得
假執行。
原告其餘假執行之聲請駁回。
    事      實
甲、原告方面：
一、聲明：
  （一）被告應給付原告己○○、戊○○、丁○○、庚○○、甲○○新台幣（下同）
        一百四十萬四千六百元，及自起訴狀繕本送達翌日起至清償日止，按年利率
        百分之五計算之利息。
  （二）被告應給付原告己○○五十萬元、戊○○五十萬元、丁○○五十萬元、庚○○五十萬元、甲○○七十萬元、乙○○三十萬元、辛○○二十一萬一千一百
        十元，及均自起訴狀繕本送達翌日起至清償日止，按年利率百分之五計算之
        利息。
  （三）訴訟費用由被告負擔。
  （四）原告願供擔保，請准宣告假執行。
二、陳述：
  （一）緣被告於民國（下同）八十七年八月二十八日下午二時二十五分許，明知飲
        酒後不得駕車，竟仍駕駛ＩＺ─五一五三號自用小客車，沿苗栗縣苑裡鎮○
        道台一線由北往南行駛，行經該道路一百三十八公里又一百公尺處之交岔路
        口時，本應注意行車速度應依當地標誌速限五十公里之限制，且汽車行駛時
        ，應注意車前狀況，隨時採取必要安全措施，而依當時情形，並無不能注意
        之情事，竟疏於注意，貿然於酒後猶以時速八十至九十公里之高速，超速行
        駛復未注意車前狀況，致撞及由東往西行駛，適經該處之李林幼所騎乘ＳＣ
        Ｋ─四九八號後載其孫女乙○○之輕機車，致使該機車倒地，乙○○因而受
        有頭部外傷併腦震盪、頭皮裂傷、右側股骨中段骨折（開放性第一型）、右
        小腿及右上背挫傷之傷害，林李幼則因顱內出血、氣血胸，經送醫急救無效
        而不治死亡。
  （二）原告己○○、戊○○、丁○○、庚○○、甲○○之被繼承人林能宗（業於起
        訴後之八十九年三月二十七日死亡）為被害人林李幼之夫，原告林顯、戊○○、丁○○、庚○○、甲○○分別為被害人之子女，茲因被告之侵權行為而
        致被害人死亡，依法原告自得訴請被告負損害賠償責任，茲將本件死亡事件
        所造成原告損害分敘如次：
        (1)殯葬費部分：
          原告己○○、戊○○、丁○○、庚○○、甲○○之被繼承人林能宗，因被
          害人林李幼之死亡，計支出殯葬費共七十萬四千六百元，計式場三萬五千
          元、法事超渡做七誦經八萬二千元、棺木其他什貨三萬五千元、做風水材
          料工資十五萬元、白布毛巾五萬一千二百元、餐飲便當費三十五萬一千四
          百元。此部分請求應由原告己○○、戊○○、丁○○、庚○○、甲○○繼
          承。
        (2)精神慰撫金部分：
          原告己○○等之被繼承人林能宗與被害人夫妻生活四十年，建立完整家庭
          ，平日生活和睦，夫唱婦隨，被害人原本身體健康，操持家務勝任愉快，
          今因被告之行為使林能宗痛失愛侶及餘生良伴，哀痛逾恆，為此請求精神
          慰撫金七十萬元，因林能宗於起訴後死亡，應由原告己○○、戊○○、林
          顯發、庚○○、甲○○繼受其請求。又原告己○○、庚○○、戊○○、林
          顯發分別為被害人林李幼之長子、次子、子及肆子，因母親之撫育與教
          導均已組織家庭平日亦與父母共同生活，共享兒孫繞膝天倫之樂，因被告
          之行為而遭橫奪母愛，傷痛難以言諭；原告甲○○為被害人林李幼之女，
          目前仍未出嫁，因自幼即罹患小兒麻痺症，雙腿不良於行，是以最得被害
          人疼愛，而原告甲○○亦以母親為精神上及生活上最大的依靠，今遽然失
          恃，惶恐與痛苦試難想像，為此分別對被告請求精神慰撫金原告己○○、
          庚○○、戊○○、丁○○各五十萬元、原告甲○○七十萬元。
  （三）被告因自己之過失，致原告乙○○受有重傷，因右側肢骨骨折併腦震盪及身
        體多處挫傷，原告辛○○為原告乙○○之法定代理人，因本件傷害造成原告
        辛○○為乙○○支出醫藥費之損害及原告乙○○精神上損害，分敘如次：
        (1)原告乙○○住院期間及出院後多次復健治療，共二十一萬一千一百十元，
          此部分之費用均由原告辛○○，為此請求被告給付原告辛○○二十一萬一
          千一百十元。
        (2)原告乙○○原於國小就讀，活潑正常，因被告之行為不僅痛失祖母，且生
          命一度垂危，雖經搶救治療，但因身體多處及骨折，所受之肉體上疼痛誠
          難負荷，且因無法正常行動，致曠廢學業多時，尤其車禍之後，更須長期
          耐心為心理復健，為此請求被告給付精神慰撫金三十萬元。
三、證據：提出收據影本五份、收據正本二份、費用明細單影本一份、估價單影本一
    份、診斷証明書一份、殘障手冊影本一份、戶籍謄本一份、死亡證明書一份為證
    。
乙、被告方面：被告未於於最後言詞辯論期日到場，據其以前之聲明及陳述如次：
一、聲明：原告之訴駁回。
二、陳述：被告沒有錢賠償。
丙：本院依職權調閱台灣高等法院台中分院八十八年交上易字第三一一六號、本院八
    十七年度交訴字第一○號刑事卷宗、台灣苗栗地方法院檢察署八十七年度偵字第
    四○七○號、八十八年度偵字第六九八號偵查卷宗（含相驗卷）。
    理      由
甲、程序部分：
一、原告辛○○起訴時聲明被告應給付原告辛○○二十五萬六千一百十元；嗣縮減應
    受判決事項之聲明為，被告應給付原告辛○○二十一萬一千一百十元，核與民事
    訴訟法第二百五十五條第一項第三款規定相符，應予准許，先予敘明。
二、原告己○○、庚○○、丁○○、戊○○、甲○○之被繼承人林能宗起訴後，於八
    十九年三月二十七日死亡，有死亡證明書附卷可稽，原告己○○、庚○○、丁○○、戊○○、甲○○為林能宗之子女，係法定繼承人，依法由渠等承受訴訟，合
    先敘明。
三、本件被告經合法通知，未於言詞辯論期日到場，核無民事訴訟法第三百八十六條
    所列各款情形，爰依原告之聲請，由其一造辯論而為判決。
乙、實體部分：
一、查本件原告主張被告於八十七年八月二十八日下午二時二十五分許，明知飲酒後
    不得駕車，竟仍駕駛ＩＺ─五一五三號自用小客車，沿苗栗縣苑裡鎮省道台一線
    由北往南行駛，行經該道路一百三十八公里又一百公尺處之交岔路口時，本應注
    意行車速度應依當地標誌速限五十公里之限制，且汽車行駛時，應注意車前狀況
    ，隨時採取必要安全措施，而依當時情形，並無不能注意之情事，竟疏於注意，
    貿然於酒後猶以時速八十至九十公里之高速，超速行駛復未注意車前狀況，致撞
    及由東往西行駛，適經該處之李林幼所騎乘ＳＣＫ─四九八號後載其孫女乙○○
    之輕機車，致使該機車倒地，乙○○因而受有頭部外傷併腦震盪、頭皮裂傷、右
    側股骨中段骨折（開放性第一型）、右小腿及右上背挫傷之傷害，林李幼則因顱
    內出血、氣血胸，經送醫急救無效而不治死亡，原告己○○、庚○○、丁○○、
    戊○○、甲○○分別為被害人林李幼之子女，被害人之夫林能宗則於起訴後之八
    十九年三月二十七日死亡業據提出與所述相符之戶籍謄本號、診斷証明書、死亡
    證明書等件為證，且為被告所不爭執，而被告所涉過失致死行為，亦經台灣高等
    法院台中分院刑事庭以八十八年度交上易字第三一一六號判處有期徒刑六月，如
    易科罰金，以銀元三百元折算一日確定在案，此經本院調取前開刑事卷宗查明屬
    實，自堪信原告之主張為真實。
二、按汽車駕駛人飲酒後酒精其吐氣所含酒精成份超過每公升○點二五毫克以上者不
    得駕車，且行車速度應依標誌之規定，又汽車行駛時，應注意車前狀況，隨時採
    取必要安全措施，道路交通安全規則第一百十四條第二款、第九十三條第一項、
    第九十四條第三項分別定有明文。本件被告駕車行經上開路段，自應注意上述道
    路交通安全規定，且依卷附之交通事故調查報告表所載，本件肇事時、地之天候
    、路況及視距皆良好，則肇事當時，被告並無不能注意之情事，其竟疏未注意及
    此，貿然於酒後以八、九十公里之時速行車，其行為顯有過失。況經本件車禍發
    生之經過，經台灣高等法院台中分院刑事庭送請臺灣省竹苗區車輛行車事故鑑定
    委員會鑑定之結果，認「本案依據撞擊位置，車道流量研判丙○○酒醉駕駛自小
    客車超速闖紅燈可能性較高」，亦有該會八十九年三月十七日竹鑑字第八九○○
    四八號函所附之鑑定報告附於上開刑事卷可稽，核與原告乙○○偵查中所供「我
    們車道是綠燈」、「我祖母之車速很慢」等語相符，益見被告顯有過失之情事，
    且其過失行為與被害人林李幼之死亡、原告乙○○之受有上開傷害，具有相當因
    果關係，堪以認定。
三、次按「因故意過失，不法侵害他人之權利者，負損害賠償責任。」；又「不法侵
    害他人致死者，對於支出殯葬費之人，亦應負損害賠償責任。」；「不法侵害他
    人致死者，被害人之父、母、子、女及配偶，雖非財產上之損害，亦得請求賠償
    相當之金額。」；「不法侵害他人之身體或健康者，對於被害人因此喪失或減少
    勞動能力或增加生活上之需要時，應負損害賠償責任。」；「不法侵害他人之身
    體、健康、名譽、自由、信用、隱私、貞操，或不法侵害其他人格法益而情節重
    大者，被害人雖非財產上之損害，亦得請求賠償相當之金額。」民法第一百八十
    四條第一項前段、第一百九十二條第一項、第一百九十四條、第一百九十三條第
    一項、第一百九十五條第一項前段亦分別定有明文。本件被告不法侵害被害人林
    李幼致死、原告乙○○受傷之行為，既經認定，則原告依上開法條規定，請求被
    告負賠償責任，自無不合。茲就原告得請求之賠償項目及金額審酌如次：
  （一）殯葬費部分：
        原告己○○、庚○○、丁○○、戊○○、甲○○主張其被繼承人林能宗為被
        害人林李幼支出之殯葬費有：式場三萬五千元、法事超渡做七誦經八萬二千
        元、棺木其他什貨三萬五千元、做風水材料工資十五萬元、白布毛巾五萬一
        千二百元、餐飲便當費三十五萬一千四百元，共計七十萬四千六百元，有收
        據影本五紙、估價單影本一紙為證，被告對上開收據之真正並不爭執，堪信
        林能宗有支出上開費用，惟除其中白布毛巾五萬一千二百元、餐飲便當費三
        十五萬一千四百元非屬喪葬及禮俗上所必需支出之花費，應予剔除外，原告
        己○○、庚○○、丁○○、戊○○、甲○○繼承其被繼承人林能宗得請求之
        殯葬費共三十萬二千元，逾此數額之請求不予准許。。
  （二）醫療費部分：
        原告辛○○主張其女即原告乙○○因此傷害醫療費用，計支出醫療費用二十
        一萬一千一百十元，固據提出苑裡李綜合醫院收據二紙、苑裡李綜合醫院費
        用明細單影本一紙、免用統一收據影本一紙為證，惟查依上開收據所載之總
        金額僅為十一萬一千一百十元，又按全民健康保險法第八十二條規定：「保
        險對象因汽車交通事故，經本保險提供醫療給付者，本保險之保險人得向強
        制汽車責任保險之保險人代位請求該項給付。」全民健康保險法為保險法之
        特別法，依特別法優於普通法之原則，全民健康保險法第八十二條應優先於
        保險法第一百三十五條、第一百零三條之規定而為適用。從而全民健康保險
        之被保險人因汽車交通事故，經全民健康保險提供醫療給付者，全民健康保
        險之保險人自得向強制汽車責任保險之保險人代位請求該項給付。而依強制
        汽車責任保險法第三十條規定，於該範圍內，加害人或強制汽車責任保險之
        被保險人之損害賠償責任即因而解免，全民健康保險被保險人對於加害人之
        損害賠償請求權亦因而喪失（最高法院八十八年台上字第三五三號判決參照
        ）。是本件原告請求金額中扣除經全民健康保險提供醫療給付外，其餘十萬
        四千五百二十五元部分，依原告乙○○受傷之情形觀之，核屬必要之醫療費
        用，應予准許，逾此部分之請求，為無理由，應予駁回。
  （三）慰撫金部分：
        原告己○○、庚○○、丁○○、戊○○各請求被告給付慰撫金五十萬元，林
        能宗及原告甲○○各請求給付慰撫金七十萬元，原告乙○○請求被告給付慰
        撫金三十萬元。經查查被害人林李幼因被告酒後超速駕車行為，致被撞及不
        治死亡，原告乙○○致受有前開傷害，則原告己○○、庚○○、丁○○、戊○○、甲○○及渠等被繼承人林能宗主張因此精神上受有痛苦，原告乙○○
        主張因此身體及精神上受有痛苦，自應認非虛。本院審酌原告己○○、庚○○、丁○○、戊○○、甲○○及其被繼承人林能宗美滿家庭無端遭破壞，以
        致無法全天倫之樂，兩造之身分地位、被告之過失情節等一切情狀，被告應
        各給付原告己○○、庚○○、丁○○、戊○○、甲○○及其被繼承人林能宗
        各四十萬元之慰撫金為相當，逾此數額之請求，即難准許，且林能宗於起訴
        後已死亡，並由其繼承人己○○、庚○○、丁○○、戊○○、甲○○繼承其
        請求，則被告原應給付林能宗之慰撫金四十萬元，自應給付林能宗之繼承人
        即原告己○○、庚○○、丁○○、戊○○、甲○○。又本院斟酌原告乙○○
        所受之傷害及被告之身分地位等一切情狀，認原告乙○○請求之三十萬元略
        嫌過高，應予核減為二十萬元，方屬公允，逾此數額之請求，亦難准許。
四、綜上所述，原告等依侵權行為之法律關係請求被告給付原告己○○、庚○○、丁○○、戊○○、甲○○七十萬二千元，給付原告己○○、庚○○、丁○○、戊○○、甲○○鎮四十萬元，給付原告辛○○十萬四千五百二十五元，給付原告乙○○二十萬元，及均自起訴狀繕本送達之翌日（即八十九年四月十一日）起至清償
    日止，按年息百分之五計算之利息，洵屬正當，應予准許，逾此金額之請求，即
    非有據，應予駁回。
五、原告陳明願供擔保，聲請宣告假執行，經核原告勝訴部分，合於法律規定，爰酌
    定相當之擔保金額宣告之；至原告敗訴部分，其假執行之聲請，即失所附麗，應
    予駁回。
六、據上論結，原告之訴為一部有理由、一部無理由，依民事訴訟法第三百八十五條
    第一項前段、第七十九條但書、第八十五條第一項前段、第三百九十條第二項，
    判決如主文。
中      華      民      國    八十九    年      十      月    三十一    日
                                  臺灣苗栗地方法院民事庭
~B法      官  宋國鎮
右為正本係照原本作成。
如對本判決上訴，須於判決送達後廿日內向本院提出上訴狀。
~B法院書記官  歐樹根
中      華      民      國    八十九    年      十      月    三十一    日


司法院資訊處製作；財團法人民間司法改革基金會備份。
